【裁判字號】    90,保險,16
【裁判日期】    920425
【裁判案由】    給付保險金
【裁判全文】
臺灣板橋地方法院民事判決  九十年度保險字第一六號
    原      告    丁○○
    訴訟代理人    侯俊安律師
    複  代理人    乙○○
    被      告    遠雄人壽保險事業股份有限公司
    法定代理人    己○○
    訴訟代理人    戊○○
                  庚○○
右當事人間請求給付保險金事件，本院判決如左：
    主    文
被告應給付原告新台幣壹佰柒拾參萬零壹佰肆拾玖元，及自民國九十年八月九日起至
清償日止，按年息百分之五計算之利息。
原告其餘之訴駁回。
訴訟費用由被告負擔百分之三十二，餘由原告負擔。
本判決第一項於原告以新台幣陸拾萬元預供擔保後，得假執行。但被告如於假執行程
序實施前以新台幣壹佰柒拾參萬零壹佰肆拾玖元為原告供擔保後，得免為假執行。
原告其餘假執行之聲請駁回。
    事實及理由
一、原告起訴主張：其於民國八十九年四月二十二日向被告投保人壽保險，其保險項
    目有（一）主契約：遠雄新終身壽險，二十年期，保障期：終身；及（二）附加
    契約，保險契約（下稱系爭保險契約）並自同年四月二十六日起生效。嗣原告於
    八十九年十二月一日為購買中古塑膠射出成形機器一台，前往訴外人丙○○位於
    忠孝橋下之工廠處試驗機器，惟因對該機器不嫻熟且操作不當，致遭該機器壓傷
    左手掌及手腕，併肌肉斷裂及第二掌骨骨折，當天急診住進行政院衛生署台北醫
    院，緊急開刀手術及傷口縫合，同年月十一日出院（住院十一天），當天前往越
    南胡志明市（HO CHI MINH CITY）Cho Ray Hospital就醫，期間自八十九年十二
    月十一日至九十年一月九日止（住院三十天），嗣後因合併急性肌膜炎，九十年
    一月十一日至十七日緊急轉往慶生醫院醫治，住院七天後出院，醫師診斷須繼續
    門診治療、物理治療。總計原告前後共住院四十八天，已符合系爭保險契約之保
    險事故，核被告應給付原告保險金詳述計算如附表一所示，總計被告應給付原告
    五百四十八萬二千一百四十九元，惟被告迄今仍拒不依系爭保險契約給付保險金
    等語。並聲明：(一)被告應給付原告五百四十八萬二千一百四十九元，及自起訴狀
    繕本送達之翌日起至清償日止按年息百分之五計算之利息；(二)願供擔保宣告假執
    行。
二、 被告則以：
  (一)本件保險契約業經被告合法解除：
    蓋原告曾因「輸尿管結石」而於八十七年五月二十五日至同年五月二十八日至中
    心診所醫院住院治療，但原告於投保時卻未盡其據實告知之義務，被告遂於九十
    年一月十五日依保險法第六十四條規定解除系爭保險契約，系爭保險契約既經合
    法解除，原告自無請求本件給付保險金之依據。
  (二)退一步而言，縱論系爭保險契約未解除，原告之傷害亦因非意外事故所致而無理
    由請求被告給付保險金：
    蓋系爭保險契約所謂意外傷害事故，均指「非因疾病所引起之外來突發事故」，
    亦即被保險人於保險契約有效期間內，遭遇外來突發之意外傷害事故，致身體蒙
    受傷害或殘廢，保險人始負給付保險金之責，今觀原告所提出之「診斷證明書」
    ，至多僅能證明原告現左手及左手腕關節受傷之事實，並不能因此證明該事故係
    外來突發之意外所造成，該傷害之原因亦有可能出於道德危險，是原告並未依民
    事訴訟法第二百七十七條第一項規定之舉證責任分配原則，盡其舉證之責。況原
    告除被告公司外，亦另投保其他四家保險同業之商品，其動機顯然可議；此外，
    原告曾於八十九年十月八日因打架而造成左手尺骨骨折，而至新光吳火獅紀念醫
    院住院治療四日之記錄，由此可知，原告之左手前臂於當時實已骨折，並非因原
    告主張之本件意外事故所致等語資為抗辯。並聲明：(一)原告之訴駁回；(二)如受不
    利判決，願供擔保請准免為假執行。
三、兩造不爭執之事實：
    (一)原告於八十九年四月二十二日向被告投保人壽保險及附加契約，且保險契約已
      自同年四月二十六日起生效。
    (二)原告於八十九年十二月一日為購買中古塑膠射出成形機器一台，前往訴外人丙
      ○○位於忠孝橋下之工廠處試驗機器，遭該機器壓傷左手掌及手腕，併肌肉斷
      裂及第二掌骨骨折，當天急診住進行政院衛生署台北醫院，緊急開刀手術及傷
      口縫合，同年月十一日出院（住院十一天），當天前往越南胡志明市（HO CHI
      MINH CITY）Cho  Ray Hospital就醫，嗣後因合併急性肌膜炎，九十年一月十
      一日至十七日緊急轉往慶生醫院醫治，住院七天後出院。
四、得心證之理由：
    (一)關於本件保險契約是否已解除乙節：
    按要保人故意隱匿，或因過失遺漏，或為不實之說明，足以變更或減少保險人對
    於危險之估計者，保險人得解除契約；其危險發生後亦同。但要保人證明危險之
    發生未基於其說明或未說明之事實時，不在此限，保險法六十四條第二項定有明
    文。即要保人若能證明其未據實說明之事項與保險事故發生無因果關係時，保險
    人即不得依第六十四條第二項之本文解除契約。查原告曾因「輸尿管結石」而於
    八十七年五月二十五日至二十八日至財團法人中心診所醫院住院治療，且於投保
    時並未就其患有「輸尿管結石」之病歷據實告知之事實，固為兩造所不爭執，復
    有該院病歷資料及系爭保險契約各一份在卷可稽，而堪信為真實。惟本件原告即
    要保人係於嗣後遭機器壓傷（至於是否為意外造成，此點詳後論述）而發生被告
    即保險人應給付保險金之保險事故，並非因上開未據實說明之「輸尿管結石」事
    項而發生保險事故等情，業為兩造所是承在卷，是堪認原告未據實說明之事項與
    本件保險事故之發生間並無因果關係存在甚明，揆諸前揭說明，原告既具備保險
    法第六十四條第二項但書之事由，被告即無再依第二項之本文主張解除系爭保險
    契約之餘地。是被告主張系爭保險契約已解除而不存在，原告不得依系爭保險契
    約主張保險金云云，即屬無據，應無可採。
    (二)關於本件保險事故是否為意外傷害事故乙節：
    1.按當事人主張有利於己之事實，就其事實有舉證之責任，民事訴訟法第二百七
      十七條定有明文。又原告於起訴原因已有相當之證明，而被告於抗辯事實並無
      確實證明方法，僅以空言爭執者，當然認定其抗辯事實之非真正，而應為被告
      不利益之裁判原告對於自己主張之事實已盡證明之責後，被告對其主張如抗辯
      其不實並提出反對之主張者，則被告對其反對之主張，亦應負證明之責，此為
      舉證責任分擔之原則最高法院十八年上字第一六七九號、十八年上字第二八五
      五號著有判例可參。
    2.經查原告如何於八十九年十二月一日為購買中古塑膠射出成形機器一台，前往
      訴外人丙○○位於忠孝橋下之工廠處試驗機器，惟因對該機器不嫻熟且操作不
      當，致遭該機器壓傷左手掌及手腕等節，業據原告陳明在卷，核與當日陪同原
      告前往該處之證人甲○○證稱：「是下午一點多去忠孝橋下買機器，射出的機
      器‧‧‧買機器要試車，請老闆教他操作機器，機器關掉後，他自己操作，不
      知道為何手臂夾到，我看到他在喊叫，叫老闆叫救護車來。原告的左手掌到手
      腕關節處都被壓到。後來是老闆把他的手弄出來。後來送去新莊的省立醫院」
      等語（見本院九十一年四月十九日言詞辯論筆錄），及事故發生當日在場、經
      本院隔離訊問後之證人丙○○結證：「他買一台中古的、我有整理好的機器‧
      ‧‧八十九年十二月他有... 過來看機器。他看過之後很滿意，價格也談好是
      八萬元。他要求試車‧‧‧他跟師傅帶模子來試車。我開機器，模子也是我裝
      上去給他用的。因為他還不會操作，他完全是外行，第一次接觸這種機器，我
      把全部動作、操作重點都告訴他，是給他看，都沒有問題，他就要求自己操作
      ，我去泡茶‧‧‧不到一分鐘，聽到慘叫一聲，我急忙過去，就已經看到他的
      手已經夾在模子裡面」、「東西如果卡模，一定要用手去把東西拿出來，他可
      能是東西卡到，緊張就用手去拿。再加上操作上不熟悉，才會發生事故」、「
      我們一般內行的人，在卡模時，都會先等一下，確定機器沒有動作時，才伸手
      拿取模型。原告可能是外行，一卡模就伸進去，剛好模子也合上來」等語（見
      本院九十二年三月二十一日言詞辯論筆錄）相符，原告主張其手掌遭機器壓砸
      成傷之情事與經驗法則並無相悖之處。是原告主張本件事故係意外造成之傷害
      ，並非不可採信。
    3.被告雖質以：所有塑膠射出機器之基本構造，當該機器運作時，門係處於關閉
      狀態，原告之手又何能伸入其中，而不慎遭砸傷？反之，如原告之手可伸入於
      機器之中，此時該機器並未通電而無法運作，原告又何能遭壓砸傷？認原告係
      蓄意造成傷害。惟查，原告當日擬購買之射出成形機器，其基本構造均有保護
      操作人員之設計，亦即，當該機器之門處於打開之狀態時，整部機器係呈斷電
      狀態，必須將門關閉時，該機器始可通電運作，惟因原告所購買者係中古機器
      ，機器控制箱時有失靈，致機器門開啟時仍會通電運作等情，業據證人丙○○
      到場證述明確。參以原告係在一般準備交易而試驗買賣標的貨物機能之正常情
      形下受傷，衡諸常情，倘原告欲故意造成傷害以詐領保險金，殊無冒此種多人
      在場目睹其自殘場景之風險之必要，被告所質疑各節，純屬一己之臆測，委不
      足採。況原告就其係屬意外受傷乙節，業經舉證證明如前，被告爭執原告係蓄
      意造成傷害云云，並未舉證以為證明，揆諸首揭說明，其所為抗辯，自不足採
      取。則原告之手掌及手腕遭壓砸傷，乃係出於意外，足堪認定。
    4.被告另抗辯原告於八十九年十二月一日系爭事故發生前，左手尺骨已於同年十
      月八日因打架而骨折云云，固提出新光醫院病歷摘要一份為證，惟本件事故原
      告受傷之部位主要係在左手腕部關節及掌指關節，此有國立台灣大學醫學院（
      下稱台大醫院）法醫學科九十一年一月二十八日法醫鑑字第（91）○○四號法
      醫鑑定報告書、行政院衛生署台北醫院診斷證明書及慶生醫院診斷證明書各一
      件存卷可考，並非左手尺骨部分（即左上肢與肱股相接、與橈骨相連之下手臂
      部分骨塊），是被告執此事由辯稱原告之傷害非本件保險事故所造成，亦無可
      採。
    5.被告雖另以：系爭傷害保險契約第十四條之規定，請領殘廢保險金之要件為：
      須被保險人於本附約有效期間內遭受第二條（即外來、突發）的意外傷害事故
      ，自意外傷害事故發生之日起一百八十日以內致成附表所列二十八項殘廢程度
      之一者，被告始有給付殘廢保險金之義務，準此，所謂「六個月以後其機能仍
      永久喪失者」應係指：該殘廢於事故發生後一百八十天內已造成，且該殘廢於
      事故發生六個月以後其機能仍完全喪失者而言，系爭事故發生後，原告之病況
      至多僅為左手壓砸傷併肌肉斷裂及骨折而已，其傷勢並不符合任一殘廢等級之
      規定，縱以九十年六月十二日之病歷認定亦然。今原告證明其傷勢符合保單條
      款殘廢等級之規定始於九十一年一月二十八日，距離系爭事故之發生時點已經
      過一年有餘，職是，系爭殘廢理賠金之聲請，實除不符合傷害保險附約之規定
      外，現所謂之「殘廢」是否仍能完全歸咎於系爭事故所造成，亦非無推敲之餘
      地云云置辯。惟查，依系爭遠雄傷害保險附約第十四條固有：「被保險人於本
      附約有效期間內遭遇第二條約定的意外傷害事故，自意外傷害事故發生之日起
      一百八十日內致成附表一所列二十八項殘廢程度之一者，本公司給付殘廢保險
      金，‧‧‧」之約定，惟原告於八十九年十二月一日，於試機時發生左手被壓
      砸傷之意外，在衛生署台北醫院開刀，依八十九年十二月十一日診斷證明書所
      載「左手壓砸傷併肌肉斷裂及第二掌骨骨折」，依該院九十年二月八日北醫診
      字第九○○二○七一一七○號診斷證明書記載「目前左手及左腕關節僵硬，功
      能部分喪失」，即已診明原告左手有功能部分喪失情事，嗣被告再至衛生署台
      北醫院接受治療，該院九十年六月七日北醫診字第九○○六○七六七五三號診
      斷證明書記載：「目前左手及左手腕關節活動度降低，手部感覺異常及肌肉萎
      縮」；並於九十年八月十五日在越南CHORAY醫院因傷口感染而再開刀，經診斷
      左前臂手傷害，而有橈及中部神經沾黏；嗣再至衛生署台北醫院就診，依該院
      九十年九月十一北醫診字第九○○九一○○○九一號診斷證明書記載：「一、
      腕部關節活動度：背曲○至四十五度，屈度○至三十度，掌指關節○至三十度
      ，第一蹼間欒縮；二、左手含拇指及食指，三指以上機能喪失」，臨床上之判
      定上雖有不同，依其診斷部位及病情均相吻之情以觀，應係就同一傷害結果接
      續接受診療而為之診斷，雖診斷結果之記載不盡相同，但究屬醫生臨床診斷上
      之差異，自難執其病情迄九十年九月十一日始經衛生署台北醫院明確鑑明有左
      手含拇指及食指，三指以上機能喪失之殘廢情事，即認其係於保險事故發生後
      逾一百八十日始生殘廢情事。則被告上開以原告係迄九十一年一月二十八日始
      證明其傷勢符合保單條款殘廢等級之規定，距離系爭事故之發生時點已經過一
      年有餘，實不符合傷害保險附約之規定云云，即不足採。又依原告上開各次就
      診紀錄，並無新發生之傷害事實，且依其就診部位及病情均相吻之情以觀，應
      係就同一傷害結果接續接受診療而為之診斷，亦如前述，雖依臨床診斷結果致
      診斷證明書記載內容不盡相同，亦無從執之據認原告現之殘廢情事並非系爭保
      險事故所造成，被告空言爭執原告之殘廢是否為系爭事故所造成，非無推敲餘
      地云云，亦不足採信。
    6.又按保險法第三十七條複保險通知義務之規定，係因財產保險之目的在填補損
      害，有損害始有賠償，被保險人不得為超額賠償請求，亦不得以複保險為變相
      之超額保險，以防道德危險之發生，為使保險人於承保前即得就保額是否超逾
      ，危險是否過分集中等為評估，以決定是否承保，乃課予要保人以複保險通知
      之義務。反之，人身保險因人身無法以經濟上利益估定其價值，自無賠償超逾
      損害之情形，即無超額賠償可言，此觀人身保險之保險給付，多採定額給付理
      賠，而不計被保險人實際經濟損害若干自明。是複保險之通知義務雖規定於保
      險法總則章，但其適用範圍應僅限於財產保險，而不及於人身保險。（最高法
      院九十二年台上字第五三四號民事判決意旨可資參照）從而，本件原告雖有重
      複投保人身保險情事，但亦不生應依保險法第三十八條之規定，由各保險人依
      所保金額負比例分擔之責。另被告雖抗辯原告有遲誤就醫情事云云，並未舉證
      以為證明，況本件原告係依人身保險契約請求被告給付保險金，非屬損害賠償
      性質，縱認被告上開抗辯可採，尚無民法第二百十七條所定「過失相抵」之適
      用。
五、綜上所述，原告所受傷害係由於外來、突發的意外事故所致，且該意外傷害事故
    係造成原告一手含拇指及食指有三手指以上機能永久完全喪失，屬兩造所訂保險
    契約附表中殘廢等級第五級第二十四項之殘廢程度，依保險法第二十九條第一項
    規定及兩造間保險契約之約定，被告即應負給付保險金之義務。從而，原告請求
    被告給付保險金，即屬有據。原告請求被告給付之保險金，即如附表一所示之保
    險金給付項目，除兩造爭執本件原告受傷程度（即如附表一編號二(一)之意外殘障
    給付部分）究屬系爭保險契約所列之何一殘障等級，並原告捨棄其自八十九年十
    二月十一日至九十年一月九日止，在越南胡志明市（HO CHI MINH CITY）就醫，
    共住院三十天部分之住院醫療給付部分外，其餘請求之項目已為兩造所不爭執（
    見本院九十二年三月二十一日及同年一月二十四日之言詞辯論筆錄），是被告應
    給付原告之保險金額，應計算如下：
    (一)意外身故殘廢給付部分：
    1.查原告因本件意外事故之發生，致受有左手腕及掌指關節機能顯著喪失，而近
      位及遠位指關節機能完全喪失，為該等傷害並不符合系爭保險契約殘障程度及
      保險給付附表之第三級第十項殘障程度中所謂「一上肢腕關節以上缺失或一上
      肢三大關節（腕、肘及肩關節）全部機能永久完全喪失」之敘述，而依評估應
      置於第五級第二十四項「一手含拇指及食指有三手指以上之機能永久完全喪失
      」之殘障程度中等情，業經本院依原告聲請函請兩造同意之鑑定機關台大醫院
      鑑定，經該院法醫學科於九十一年一月二十八日以法醫鑑字第（91）○○四號
      法醫鑑定報告書函覆在案，有該鑑定報告書一件附卷可證，是原告所受之傷害
      應依系爭保險契約之第五級殘障等級，按保險金一千萬元之百分之十五計算殘
      障給付甚明，原告主張依系爭保險契約附表第三級計算殘障程度，應無可採；
    2.原告嗣又提出新光醫院出具之勞工保險殘障診斷書一件，係針對勞保給付而為
      之診斷，與本院委請台大醫院針對系爭保險契約之殘障給付而為之鑑定，殘障
      等級分類標準本有不同，且該診斷書僅係概括指稱「左手腕僵硬、肌肉萎縮、
      喪失感覺」等語，自亦無從據以推翻前台大醫院之鑑定結果，而原告對上開台
      大醫院之鑑定結果，原亦陳稱無意見等語（九十一年三月十五日補充理由狀）
      ，則其嗣又翻異主張改依系爭保險契約第四級之殘障等級為給付云云，亦無足
      採。
    (二)住院醫療保險金給付、出院醫療保險金、住院前後門診保險金給付、急診保險
      金給付、緊急醫療轉送保險金給付、外科手術保險金給付（以上為遠雄溫馨終
      身醫療日額保險附約）、每次傷害醫療限額、傷害住院日額（以上為遠雄傷害
      保險附約）、住院醫療日額保險金給付、出院後療養保險金給付（以上為遠雄
      綜合住院醫療日額給付保險附約）部分：
      按當事人於言詞辯論時為訴訟標的之捨棄者，應本於其捨棄為該當事人敗訴之
      判決，民事訴訟法第三百八十四條定有明文。查原告已就其自八十九年十二月
      十一日至九十年一月九日止，在越南胡志明市（HO CHI MINH CITY）就醫，住
      院三十天部分之住院醫療給付部分，捨棄其請求，有本院九十二年三月二十一
      日及同年一月二十四日之言詞辯論筆錄可考，此外，兩造就其餘住院醫療給付
      部分均不爭執，自應扣除該部分三十日之住院日數，而以住院日數十八日計算
      被告應給付原告之數額及明細如附表二所示。
    (三)綜上所述，原告之請求於如附表二所示共計一百七十三萬零一百四十九元，及
      自九十年八月九日（本件原告起訴時未附繕本，被告無從因繕本送達而知悉被
      訴之事實，自應自被告因閱卷而知悉該起訴事實之翌日）起，按年息百分之五
      計算之利息之範圍內，為有理由，應予准許，逾此範圍之請求，則無理由，應
      予駁回。
六、兩造均陳明願供擔保，聲請宣告假執行及免為假執行之宣告，經核原告勝訴部分
    尚無不合，爰分別酌定相當擔保金額准許之。原告敗訴部分，其假執行之聲請，
    因訴之駁回而失所附依，應併予駁回之。
七、本件事證業臻明確，兩造其餘攻擊、防禦方法，無礙勝負之判斷，爰不一一論列
    ，附此敘明。
八、結論：原告之訴為一部有理由、一部無理由，依民事訴訟法第七十九條但書、第
    三百九十條第二項、第三百九十二條，判決如主文。
中      華      民      國    九十二    年      四      月    二十五    日
                                臺灣板橋地方法院民事第三庭
~B法      官  陳麗玲
右為正本係照原本作成
如對本判決上訴，須於判決送達後廿日內向本院提出上訴狀
中      華      民      國    九十二    年      四      月    二十五    日
~B法院書記官  顧嘉文
附表一：原告請求之數額明細（均為新台幣/元）
一、遠雄溫馨終身醫療日額保險附約─二十年期：
    (一)住院醫療保險金給付：
      金額：114,000元（2,000×30日+3,000×18日=114,000）。
      說明：原告前後住院共四十八天，依該附約第十二條規定，前三十日內每日
            2,000 元，三十一日至一百八十日內每日3,000元。
    (二)出院醫療保險金給付：
      金額：48,000元（2,000×1/2×48=48,000）。
      說明：依該附約第十七條規定，按「住院醫療保險金日額」的百分之五十，乘
            以實際給付住院日數計算所得之金額給付。
    (三)住院前後門診保險金給付：
      金額：7,000元（2,000×25/100×14日=7,000）
      說明：依該附約第十六條規定，原告於住院期間曾接受手術，本項給付延長為
            出院後兩週內，保險金按「住院醫療保險日額」的百分之二十五，乘以
            實際門診日數。
    (四)急診保險金給付：
      金額：1,000元（2,000×50/100=1,000）
      說明：依該附約第十四條規定，被告應按「住院醫療保險金日額」的百分之五
            十給付之，但同一次住院以給付一次為限。
    (五)緊急醫療轉送保險金給付：
      金額：2,000元（2,000×1=2,000）
      說明：依該附約第十五條規定，被告應按「住院醫療保險金日額」給付之，但
            同一次住院以給付一次為限。
    (六)外科手術保險金：
      金額：22,000元（12,000+10,000=22,000）
      說明：依該附約第十八條規定，被保險人於本附約有效期間內因疾病或傷害，
            經醫院診斷為附表所指定「手術項目」之一且經住院接受外科手術治療
            時，被告按保險單所載「住院醫療保險日額」，乘以該手術項目約定之
            給付倍數計算所得之金額給付「外科手術保險金」。原告因本次意外左
            手砸傷，接受外傷縫合術（超過十公分）及左手肘第二舉骨骨折手術，
            故被告應給付原告外傷縫合術2000×6=12,000元，左手肘骨折手術
            2,000×5=10,000元，二者合計如上。
二、遠雄傷害保險附約：
    (一)意外身故（殘廢）給付：
      金額：五百萬元（10,000,000×50%=5,000,000）
      說明：原告因本件意外，致左手及左手腕關節活動度降低，自意外傷害事故發
            生之日八十九年十二月一日起，迄今已逾一百八十日，目前左手及左手
            腕關節活動度降低，手部感覺異常及肌肉萎縮，意即左上肢三大關節全
            部機能永久喪失，已達遠雄傷害保險附約所列第三級第十項一上肢三大
            關節全部機能永久喪失者，依該附約第十四條規定被告應給付殘廢保險
            金，給付比例為50％，原告投保一千萬元，被告應付原告殘廢給付如上
            。
    (二)每次傷害醫療限額：
      金額：45749元（18,309+27,440=45,749）
      說明：依該附約第二十七條規定，被保險人於本附約有效期間內遭遇第二條約
            定的意外傷害事故（即殘廢或死亡），自意外傷害故發生之日起一百八
            十日以內，保險公司就被保險人實際醫療費用，超過全民健保給付部分
            ，給付「實支實付傷害醫療保險金」。按原告係以全民健保身份投保，
            本次傷害，扣除健保給付部份，原告實支醫療費兩次明細如下：
            1.台北醫院：
            八十九年十二月一日至九十年一月十一日止醫療費為一萬八千三百零九
            元（286+397+2,297+2,309+210+150+1,674+10,986=18,309）
            ２.慶生醫院：
            九十年一月十一日至十七日醫療費為二萬七千四百四十元。
    (三)傷害住院日額：
      金額：144,000元（3,000×48=144,000）
      說明：依該附約第二十八條規定，被保險人遭遇殘廢之意外傷害而住院者，保
            險公司就被保險人住院日數，給付「傷害醫療保險金日額」。按原告投
            保3000元／日計算，原告前後住院共四十八天，故被告應給付原告如上
            數額。
三、遠雄綜合住院醫療日額給付保險附約：
    (一)住院醫療日額保險金給付：
      金額：57,600元(1,200×48日=57,600)
      說明：依該附約第十一條規定，被保險人於本附約有效期間內因疾病或傷害，
            經醫師診斷確定必須且經住院治療時，被告自被保險人住院治療之日起
            按其投保之「住院醫療保險金日額」，乘以實際住院醫療日數給付之。
            原告共住院四十八天，故被告應給付原告金額如上。
    (二)出院後療養保險金給付。
      金額：600×48日=28,800元。
    (三)普通外科手術保險金給付。
      金額：1,2000×1次=12,000元。
四、綜上，總計被告應給付原告之金額為：五百四十八萬二千一百四十九元（
    114,000+4,8000+7,000+1,000+2,000+22,000+5,000,000+45,749+144,000
    +57,600+28,800+12,000=5,482,149）
附表二：被告應給付原告之數額明細（均為新台幣/元）
一、遠雄溫馨終身醫療日額保險附約─二十年期：
    (一)住院醫療保險金給付：
      金額：三萬六千元（2,000×18日=36,000）。
      說明：原告住院共十八天，依該附約第十二條規定，前三十日內每日給付
            2,000元。
    (二)出院醫療保險金給付：
      金額：一萬八千元（2,000×1/2×18=18,000）。
      說明：依該附約第十七條規定，按「住院醫療保險金日額」的百分之五十，乘
            以實際給付住院日數計算所得之金額給付。
    (三)住院前後門診保險金給付：
      金額：七千元（2,000×25/100×14日=7,000）
      說明：依該附約第十六條規定，原告於住院期間曾接受手術，本項給付延長為
            出院後兩週內，保險金按「住院醫療保險日額」的百分之二十五，乘以
            實際門診日數。
    (四)急診保險金給付：
      金額：一千元（2,000×50/100=1,000）
      說明：依該附約第十四條規定，被告應按「住院醫療保險金日額」的百分之五
            十給付之，但同一次住院以給付一次為限。
    (五)緊急醫療轉送保險金給付：
      金額：二千元（2,000×1=2,000）
      說明：依該附約第十五條規定，被告應按「住院醫療保險金日額」給付之，但
            同一次住院以給付一次為限。
    (六)外科手術保險金：
      金額：二萬二千元（12,000+10,000=22,000）
      說明：依該附約第十八條規定，被保險人於本附約有效期間內因疾病或傷害，
            經醫院診斷為附表所指定「手術項目」之一且經住院接受外科手術治療
            時，被告按保險單所載「住院醫療保險日額」，乘以該手術項目約定之
            給付倍數計算所得之金額給付「外科手術保險金」。原告因本次意外左
            手砸傷，接受外傷縫合術（超過十公分）及左手肘第二舉骨骨折手術，
            故被告應給付原告外傷縫合術2000×6=12,000元，左手肘骨折手術
            2,000 X 5=10,000元，二者合計如上。
二、遠雄傷害保險附約：
    (一)意外身故（殘廢）給付：
      金額：一百五十萬元（10,000,000×15%=1,500,000）
      說明：原告因本件意外傷害程度已達遠雄傷害保險附約所列第五級第二十四項
            「一手含拇指及食指有三手指以上之機能永久完全喪失」之程度，依該
            附約第十四條規定被告應給付殘廢保險金，給付比例為15％，原告投保
            一千萬元，被告應付原告殘廢給付如上。
    (二)每次傷害醫療限額：
      金額：四萬五千七百四十九元（18,309+27,440=45,749）
      說明：依該附約第二十七條規定，被保險人於本附約有效期間內遭遇第二條約
      定的意外傷害事故（即殘廢或死亡），自意外傷害故發生之日起一百八十日以
      內，保險公司就被保險人實際醫療費用，超過全民健保給付部分，給付「實支
      實付傷害醫療保險金」。按原告係以全民健保身份投保，本次傷害，扣除健保
      給付部份，原告實支醫療費兩次明細如下：
      1.台北醫院：
        八十九年十二月一日至九十年一月十一日止醫療費為一萬八千三百零九元（
        286+397+2,297+2,309+210+150+1,674+10,986=18,309）
      2.慶生醫院：
        九十年一月十一日至十七日醫療費為二萬七千四百四十元。
    (三)傷害住院日額：
      金額：五萬四千元（3,000×18=54,000）
      說明：依該附約第二十八條規定，被保險人遭遇殘廢之意外傷害而住院者，保
            險公司就被保險人住院日數，給付「傷害醫療保險金日額」。按原告投
            保3000元／日計算，原告住院共十八天，故被告應給付原告如上數額。
三、遠雄綜合住院醫療日額給付保險附約：
    (一)住院醫療日額保險金給付：
      金額：二萬一千六百元(1,200×18日=57,600)
      說明：依該附約第十一條規定，被保險人於本附約有效期間內因疾病或傷害，
            經醫師診斷確定必須且經住院治療時，被告自被保險人住院治療之日起
            按其投保之「住院醫療保險金日額」，乘以實際住院醫療日數給付之。
            原告共住院十八天，故被告應給付原告金額如上。
    (二)出院後療養保險金給付。
      金額：一萬零八百元（600×18日=10,800元）。
    (三)普通外科手術保險金給付。
      金額：一萬二千元（1,2000×1次=12,000元）。
四、綜上，總計被告應給付原告之金額為：一百七十三萬零一百四十九元（
    36,000+18,000+7,000+1,000+2,000+22,000+1,500,000+45,749+54,000
    +21,600+10,800+12,000=1,730,149）。


司法院資訊處製作；財團法人民間司法改革基金會備份。
